臺灣臺中地方法院民事判決　九十三年度簡上字一二○號
　　上　訴　人　　乙○○
　　訴訟代理人　　張績寶律師
　　複　代理人　　黃琪雅律師
　　被　上訴人　　丙○○○
　　訴訟代理人　　甲　○
當事人間請求給付租金事件，上訴人對於中華民國九十三年二月二日本院豐原簡易庭
九十二年度豐簡字第三七四號第一審判決提起上訴，本院於中華民國九十三年十一月
二十六日言詞辯論終結，判決如下：
    主      文
上訴駁回。
第二審訴訟費用由上訴人負擔。
    事實及理由
一、被上訴人起訴主張：上訴人以上楨實業有限公司名義向被上訴人承租坐落台中縣
    神岡鄉○○○段第一○七之一號土地（下稱系爭土地）及其上門牌號碼台中縣神
    岡鄉○○路四五九號未辦保存登記建物（下稱系爭廠房，與系爭土地合稱系爭租
    賃物），租賃期間自民國八十九年九月二十一日起至九十四年九月二十日止，每
    月租金為新台幣（下同）六萬元。上楨實業有限公司未依法為商號、公司之登記
    ，上訴人應就租賃關係所生之債務自負其責。而上訴人自九十一年五月二十日起
    即拒付租金，已逾一年，爰以起訴狀繕本送達為終止租約之意思表示，並請求上
    訴人給付租金共七十八萬元及自起訴狀繕本送達上訴人翌日起至清償日止之法定
    遲延利息，暨於遷讓返還系爭租賃物前按月給付六萬元等語（原審判決上訴人應
    給付被上訴人七十八萬元及自九十二年七月二十三日起至清償日止按年息百分之
    五計算之利息，而駁回被上訴人其餘之請求。玆上訴人就其敗訴部分提起上訴，
    而被上訴人對於其受敗訴判決部分未提起上訴而確定，是本件僅就訴人上訴部分
    為審理）。並於本院聲明求為駁回上訴。
二、上訴人則以：
（一）系爭租約乃被上訴人預先擬定之定型化契約，而其第七條既已約定當事人之一
      方得期前終止，惟另方面又約定「須經他方之書面同意」，不僅與民法明文准
      予期前終止之規定有違，則若他方藉故拖延或因書信往返之遺漏，致未能有書
      面同意時，租賃契約將永無期前終止之可能，對於承租人之一方顯失公平而有
      重大不利益之情形，依民法第二百四十七條之一規定，系爭租約第七條約定自
      屬無效。
（二）系爭廠房經上訴人於八十六年三月十日以訴外人陳銘忠之名義，與被上訴人之
      夫即訴外人紀昭平所委託之第三人即訴外人陳中明簽訂廠房租賃契約，嗣於八
      十九年五月間，被上訴人向上訴人表示系爭租賃物為其所有，上訴人乃於八十
      九年八月二十五日與被上訴人另行簽訂系爭租約，然上訴人於系爭租約簽訂後
      ，紀昭平即一再以系爭廠房為其所有而騷擾上訴人。又第三人陳中明持上開於
      八十六年間與上訴人就同一系爭廠房所簽訂之租賃契約，於九十年九月二十一
      日起訴請求上訴人給付租金，並經台北地方法院台北簡易庭於九十二年二月七
      日以九十年度北簡字第一五八八六號民事判決，認上訴人應給付租金予該第三
      人而判決上訴人敗訴，則本件因系爭租約簽訂後，第三人猶對系爭租賃物主張
      權利，致上訴人不能就租賃物為合於約定之使用收益，已不能達成承租之目的
      ，構成承租人終止契約之法定事由，上訴人並於九十一年五月間於被上訴人之
      代理人甲○欲收取當月之租金時，向甲○表示終止系爭租約，並將系爭廠房騰
      空搬遷，已合法終止租約並交還系爭租賃物，故被上訴人請求上訴人給付九十
      一年五月以後未給付之租金，自無理由等語，資為抗辯。而聲明：請求原判決
      不利上訴人部分廢棄；廢棄部分駁回被上訴人第一審之訴及其假執行之聲請。
三、兩造不爭執之事實：
（一）上訴人以上楨實業有限公司名義（上楨實業有限公司未依法為公司設立之登記
      ）向被上訴人承租系爭租賃物，租賃期間自八十九年九月二十一日起至九十四
      年九月二十日止，每月租金六萬元，上訴人均將租金交給被上訴人之代理人甲
      ○。惟上訴人乙○○自九十一年五月二十日起拒付租金。
（二）依前開租約第七條約定「租賃期間內，乙方（即上訴人）若擬遷移他處時，須
      於二個月前通知甲方（即被上訴人）書面同意始得終止租約，：：」而上訴人
      於九十一年九月四日曾以存證信函欲通知被上訴人終止系爭租約，惟遭退回後
      ，上訴人曾將存證信函提示予甲○，並表示終止租約之意思表示。
（三）被上訴人以上訴人已逾一年未支付租金，於原審起訴時以起訴狀繕本送達上訴
      人為終止租約之表示。
四、得心證之理由：
（一）上訴人有無法定終止系爭租約之事由？
    (1)按租賃契約為有償契約，依民法第三百四十七條規定「本節規定，於買賣契約
      以外之有償契約準用之。但為其契約性質所不許者，不在此限」，準用買賣契
      約規定之結果，出租人應擔保第三人就租賃物，對於承租人不得主張任何權利
      （準用同法第三百四十九條）；又權利之出租人，應擔保其權利確係存在（準
      用同法第三百五十條），故出租人應負權利瑕疵擔保責任。而出租人權利瑕疵
      擔保責任之成立要件有四：權利瑕疵須於契約成立時已經存在、承租人須
      不知有權利瑕疵、須權利瑕疵妨礙承租人之使用收益、無免除出租人擔保
      責任之特約。出租人權利瑕疵擔保責任成立後，其法律效果則依民法租賃一節
      中第四百三十六條之規定：「前條規定，於承租人因第三人就租賃物主張權利
      ，致不能為約定之使用、收益者，準用之」，同法第四百三十五條則規定：「
      租賃關係存續中，因不可歸責於承租人之事由，致租賃物之一部滅失者，承租
      人得按滅失之部分，請求減少租金。前項情形，承租人就其存餘部分不能達租
      賃之目的者，得終止契約」，故承租人如因第三人就租賃物主張權利，致其約
      定之使用、收益全部不能達租賃之目的者，方得終止租約。
    (2)經查，系爭廠房經上訴人於八十六年三月十日以訴外人陳銘忠之名義，與被上
      訴人之夫即訴外人紀昭平所委託之第三人即訴外人陳中明簽訂廠房租賃契約等
      事實，為上訴人所不爭執，而陳銘忠於另案臺灣臺北地方法院台北簡易庭九十
      年度北簡字第一五八八六號案件中，亦主張前揭契約簽訂後，於八十九年五月
      間被上訴人向上訴人表示系爭租賃物為其所有，故上訴人為無權占有，上訴人
      曾請求陳中明出面解決，陳中明除提不出合法權源外，亦拒不除去被上訴人之
      主張等情，有該宣示判決筆錄在卷可稽，參以兩造於八十九年八月二十五日簽
      訂系爭租約書第四條亦明白約定：「乙方（即上訴人）確信甲方（即被上訴人
      ）為租賃標的物土地所有權人，並擁有土地上房屋之使用處分權利而簽立本約
      ，立約後如因另有他人主張權利，概由甲方出面負責理清，與乙方無關。第三
      人如對乙方訴訟，甲方負有協助之責」，足認上訴人確實瞭解本件租賃物因被
      上訴人與訴外人即原告之夫紀昭平有權利上之糾葛，後因確認被上訴人為所有
      人，方與其訂約，自難認上訴人不知有其前開所主張之權利瑕疵之事實存在。
    (3)陳中明雖嗣於九十年九月二十一日起訴請求上訴人就系爭租賃物給付租金，並
      經台北地方法院台北簡易庭九十二年二月七日前揭案件認上訴人應給付租金予
      該第三人而判決上訴人敗訴，惟該判決係認陳中明有因被上訴人主張權利致陳
      銘忠就系爭租賃物不能為約定之使用收益，僅因陳銘忠未依民法第四百三十六
      條主張終止租約，兩造租賃契約仍存在，始判決陳銘忠敗訴，有該宣示判決筆
      錄在卷可稽；而其上訴審即臺灣臺北地方法院九十一年簡上字第二一六號案件
      ，已於九十二年三月十三日以陳中明所提出之給付有權利瑕疵，陳銘忠得行使
      同時履行抗辯權，且陳銘忠已與被上訴人另行簽訂本件租賃契約，而廢棄原判
      決，改判陳銘忠無須支付陳中明租金確定，亦有該判決附卷可按，自無上訴人
      所辯稱就同一標的重複給付租金之情形。又上訴人雖辯稱：於系爭租約簽訂後
      ，紀昭平即一再以系爭廠房為其所有而騷擾上訴人，證人甲○亦稱曾對代紀昭
      平向原審共同被告林鶴勝收取租金之李姓男子告以「有問題找我」等語，惟查
      ，證人甲○固到庭證稱：「有接到林盛鶴（即原審共同被告）的父親曾經通知
      我說紀昭平去系爭租賃建物騷擾要求收取租金，請我出面處理，我去處理時有
      遇到一位姓李的幫紀昭平收租金，我說有問題找我」，惟同時證稱：「乙○○
      並沒有打電話給我，打電話給我的只有林盛鶴的父親」等語（參原審九十二年
      九月八日言詞辯論筆錄及本院九十三年五月二十五日準備程序筆錄），是以，
      甲○之證詞僅能證明原審共同被告林盛鶴有受騷擾之事實，無從證明上訴人亦
      曾受紀昭平等第三人之騷擾，而有妨礙其使用收益之事實。此外陳中明、紀昭
      平等第三人並未向上訴人請求返還系爭租賃物，上訴人亦未能舉證證明第三人
      有何使其不能為約定使用收益之情形，其主張被上訴人應負出租人權利瑕疵擔
      保責任之法定終止事由，而終止租賃契約，要屬無據。
（二）系爭租約書第七條之約定是否顯失公平而無效？上訴人是否已合法終止租約？
      何時終止？
    (1)上訴人並無法定終止契約之事由已如前述，則上訴人欲期前終止租約，應依系
      爭租賃契約之規定。上訴人雖以系爭契約為定型化契約，而契約第七條約定對
      上訴人有重大不利益而顯失公平之情，應屬無效云云置辯。經查，上訴人所開
      設之上楨實業有限公司，並非一般為居住而承租房屋之民眾，並非經濟上之弱
      者，且系爭租約第五條、第十條、第十二條均有增刪塗改之處，顯見兩造就系
      爭租約內容非無磋商變更之餘地，自非民法第二百四十七條之一所稱當事人一
      方預定用於同類契約之條款而訂定之契約。又按民法租賃為保護雙方當事人因
      租賃所生權利，於定期租賃之終止，緩和人格性之色彩，除有法定事由而個別
      明定當事人一方以終止權外，尚不賦與雙方當事人以隨時終止權，僅本諸契約
      自由原則，如當事人特約雙方當事人之一方或任一方有隨時終止權者，則從其
      約定。是以定有期限之租賃契約，若當事人約定得期前終止，其終止之方式，
      除應依民法第四百五十條第三項規定應先期通知外，應依契約自由原則，而依
      契約當事人所定方式為之。故系爭租約第七條就期前終止之方式，約定「租賃
      期間內，乙方（即上訴人）若擬遷移他處時，須於二個月前通知甲方（即被上
      訴人）書面同意始得終止租約，：：」，並未違反民法對定有期限之租賃契約
      及契約自由原則之調和，上訴人辯稱其請求終止租賃契約「須經他方之書面同
      意」，對於承租人之一方顯失公平而有重大不利益云云，與民法對定期租賃契
      約得期前終止之法理不符，自無可取。
    (2)兩造既已約定上訴人倘欲於期前終止租約，需得被上訴人書面同意，則上訴人
      於九十一年九月四日曾以存證信函欲通知被上訴人終止系爭租約遭退回後，上
      訴人縱曾將存證信函提示予甲○，並表示終止租約之意思表示，姑不論甲○有
      無代理被上訴人終止系爭租約之權限，既未有被上訴人書面同意，自不發生終
      止租約之效果。上訴人辯稱其已以存證信函通知甲○終止系爭租約，即生終止
      之效果，即無足採。被上訴人主張系爭租約，於其依契約第六條上訴人無法支
      付租金時得終止租約之規定，並以起訴狀繕本送達上訴人時始生終止之效力，
      即屬有據。
（三）綜上所述，被上訴人起訴請求上訴人給付自九十二年五月二十一日起之租金共
      七十八萬元，及自起訴狀繕本送達翌日即九十二年七月二十三日起至清償日止
      ，按年息百分之五計算之利息，自屬有據。原審就上開應予准許之部分，判命
      上訴人如數給付，並依職權宣告假執行，暨依聲請宣告預供擔保免為假執行，
      核無違誤，上訴意旨仍執陳詞，指摘原判決不當，求予廢棄改判，為無理由，
      應駁回其上訴。
五、兩造其餘訴訟資料及攻擊防禦方法經本院審酌後，認與判決結果尚不生影響，無
    一一論述必要，附此敘明。
六、據上論結，本件上訴為無理由，依民事訴訟法第四百三十六條之一第三項、第四
    百四十九條第一項、第七十八條，判決如主文。
中　　　華　　　民　　　國　　九十三　　年　　十二　　月　　　十七　　  日
                                            臺灣臺中地方法院民事第二庭
~B審判長法　官　洪碧雀
~B　　　法　官　呂麗玉
~B　　　法　官　陳宗賢
右正本證明與原本無異
不得上訴。
~B　　　書記官
中　　　華　　　民　　　國　　九十三　　年　　十二　　月　　  十七　　　日
